臺灣新竹地方法院刑事判決　　　　　　　　99年度訴字第30號
公　訴　人　臺灣新竹地方法院檢察署檢察官
被　　　告　黃鈞麟
指定辯護人　陳詩文律師
上列被告因殺人未遂案件，經檢察官提起公訴（98年度調偵字第
109 號），本院判決如下︰
    主  文
黃鈞麟成年人共同故意對少年犯重傷未遂罪，處有期徒刑肆年。
    事  實
一、緣周孝慈（民國○○年○○月○ 日生）於95年11月9 日前數日，
    與某真實姓名年籍不詳之男子發生衝突而結下怨隙，雙方乃
    相約聚眾鬥毆之時地，然周孝慈卻遭對方追打，致其心有未
    甘欲至新竹市區內尋找對方報仇洩恨，遂於95年11月9 日晚
    上某時許，邀集黃鈞麟（係年滿20歲之成年人）、綽號「世
    屁」、林士傑、劉怡聖、鄧政昌、張幸涵、蔡桂林、郭志政
    、少年楊○皓、邸○文、衛○霖（真實姓名年籍均詳卷，3
    少年於95年11月9 日、10日當時均係12歲以上未滿18歲之少
    年）及真實姓名年籍不詳之成年男子數名，在新竹市○○街
    106 號新竹國小附近集結，現場並有真實姓名年籍不詳之成
    年男子發放口罩及客觀上可對人之生命、身體構成威脅顯可
    為兇器使用之西瓜刀至少3 支（未據扣案），而黃鈞麟及綽
    號「世屁」之人於新竹國小集結處時均各持有西瓜刀1 支（
    刀刃長約45公分、刀刃寬約5 公分），同時其等為躲避嗣後
    遭警方查獲，均以牛皮色膠帶或口罩遮蔽機車之車牌號碼或
    拆卸車牌。集結完畢後旋由周孝慈騎乘車牌號碼N3V-732 號
    重型機車搭載少年楊○皓、張幸涵駕駛蔡桂林所有車牌號碼
    JK-2153 號自用小客車搭載蔡桂林、郭志政帶頭，率領林士
    傑騎乘黃鈞麟所有車牌號碼BFF-796 號重型機車搭載黃鈞麟
    、劉怡聖騎乘機車搭載鄧政昌、少年邸○文騎乘機車搭載少
    年衛○霖，綽號「世屁」及真實姓名年籍不詳之成年男子數
    名，共乘機車在新竹市區繞行尋仇。嗣於95年11月10日凌晨
    1 時許，在新竹市立體育場假日花市附近，適有少年莊○楷
    （真實姓名年籍詳卷，當時係12歲以上未滿18歲之少年）騎
    乘車牌號碼N3K-726 號重型機車、葉濬睿（原名：葉力瑋）
    騎乘車牌號碼6FA-790 號重型機車搭載少年葉○彥（真實姓
    名年籍詳卷，當時係12歲以上未滿18歲之少年）、少年陳○
    誠（真實姓名年籍詳卷，當時係12歲以上未滿18歲之少年）
    騎乘車牌號碼6FE-920 號重型機車搭載少年李○凡（真實姓
    名年籍詳卷，當時係12歲以上未滿18歲之少年）、少年廖○
    瑋（真實姓名年籍詳卷，當時係12歲以上未滿18歲之少年）
    騎乘車牌號碼F3U-015 號重型機車、少年劉○德（真實姓名
    年籍詳卷，當時係12歲以上未滿18歲之少年）騎乘機車行經
    該處，欲前往新竹市十八尖山公園欣賞夜景，而周孝慈等人
    因誤認少年莊○楷等人即係其等欲尋仇之對象，便沿新竹市
    ○○街往國立新竹高商方向追逐少年莊○楷等人，少年莊○
    楷等人在國立新竹高商附近查覺遭周孝慈等人追逐，即沿新
    竹市○○街往十八尖山公園方向逃跑，迨至十八尖山公園汽
    車立體停車場附近，周孝慈、黃鈞麟及綽號「世屁」之人均
    可預見所持用之西瓜刀質地堅硬甚為鋒利，倘若朝人體之背
    部、手臂、手肘揮砍，極易造成大量出血且易毀敗或嚴重減
    損一肢以上之機能，竟猶共同基於縱發生此情亦不違反渠等
    本意之使人受重傷之不確定故意之單一決意，先將葉濬睿、
    少年葉○彥共乘之機車攔下，再由周孝慈、黃鈞麟及綽號「
    世屁」之人分別持西瓜刀朝葉濬睿之背部、左手臂、左手肘
    揮砍3 下，致葉濬睿受有左臂及背部深度撕裂傷併肌肉肌腱
    尺神經斷裂、左側尺骨開放性骨折等傷害，另朝逃離現場之
    少年葉○彥左手部揮砍1 下，致其受有左手食指、中指多處
    裂傷（1.2 ×0.2 ×0.2 及0.8 ×0.1 ×0.2 公分）等傷害
    ，再朝機車倒地之少年莊○楷之右手、左手臂揮砍3 下，致
    少年莊○楷受有左上臂、右前臂及左背部切割傷、左上臂多
    處肌肉肌腱斷裂、右前臂多處肌腱斷裂併橈神經斷裂及臉部
    擦傷等傷害，少年莊○楷遭砍傷後，為避免周孝慈等人之攻
    擊行為旋即逃跑，而周孝慈等人追逐數公尺後，查覺少年莊
    ○楷等人非渠等欲報仇洩恨之對象後旋即罷手離去，再返回
    新竹國小附近集結處。適因少年葉○彥聽聞葉濬睿呼喊其名
    ，且見葉濬睿受有傷害，便騎乘葉濬睿所有之上開機車搭載
    葉濬睿至馬偕紀念醫院新竹分院就醫，另因周孝慈等人前騎
    乘機車沿新竹市○○街往國立新竹高商方向追逐少年莊○楷
    等人，而少年莊○楷等人在國立新竹高商附近，沿新竹市○
    ○街往十八尖山公園方向逃跑之際，為路人目睹便於同日凌
    晨1 時48分許撥打電話報警，迨於同日凌晨1 時56分許，員
    警據報趕赴現場，發覺少年莊○楷受傷，乃轉報新竹市消防
    局，於同日凌晨2 時5 分許，救護車抵達現場將少年莊○楷
    送至馬偕紀念醫院新竹分院就醫，始未發生重傷害之結果。
    嗣因周孝慈等人另於同日凌晨2 時許，在新竹市○○路與北
    大路口與蕭正宗等人發生衝突，張幸涵所駕駛之自用小客車
    前車牌掉落該處，警方始依車牌號碼JK-2153 號自用小客車
    車籍循線查悉上情。
二、案經莊○楷、葉濬睿、葉○彥訴由新竹市警察局第二分局報
    告臺灣新竹地方法院檢察署檢察官偵查起訴。
    理  由
壹、程序部分：
  一、被告黃鈞麟及其辯護人以：證人周孝慈、劉怡聖、楊○皓
      、邸○文、衛○霖於檢察事務官、司法警察官或司法警察
      調查中所為之陳述，係被告以外之人於審判外之言詞陳述
      ，依刑事訴訟法第159 條第1 項規定，應無證據能力。惟
      按，被告以外之人於審判外之言詞或書面陳述，除法律有
      規定者外，不得作為證據；又被告以外之人於檢察事務官
      、司法警察官或司法警察調查中所為之陳述，與審判中不
      符時，其先前之陳述具有較可信之特別情況，且為證明犯
      罪事實存否所必要者，得為證據，刑事訴訟法第159 條第
      1 項、第159 條之2 分別定有明文。此所謂「被告以外之
      人於檢察事務官、司法警察官或司法警察調查中所為之陳
      述，與審判中不符時」，係指被告以外之人於審判中，以
      證人身分依法定程序到場具結陳述，並接受被告之詰問，
      而其陳述與先前在檢察事務官、司法警察官或司法警察調
      查中所為之陳述不符時而言，且其先前之陳述，具備「可
      信性」及「必要性」二要件，始例外得適用上開規定，認
      其先前所為之陳述，為有證據能力。而所謂「與審判中不
      符」，係指該陳述之主要待證事實部分，自身前後之供述
      有所不符，導致應為相異之認定，包括先前之陳述詳盡，
      於後簡略，甚至改稱忘記、不知道或有正當理由而拒絕陳
      述（如經許可之拒絕證言）等實質內容已有不符者在內。
      查本件證人周孝慈、劉怡聖、楊○皓、邸○文、衛○霖於
      於檢察事務官、司法警察官或司法警察調查時已對親自見
      聞之犯罪事實陳述在卷，其等所陳為被告以外之人於審判
      外之言詞陳述，固屬傳聞證據，而證人周孝慈、劉怡聖、
      楊○皓、邸○文、衛○霖於審理時均翻異前詞，惟本院審
      酌證人即製作警詢筆錄之員警李建財於本院審理時證稱：
      我有參與製作證人劉怡聖、楊○皓、邸○文、衛○霖之警
      詢筆錄，警詢筆錄均係依證人自行陳述之內容而記載，並
      無提供他人筆錄供證人參考等語（參本院卷三第4 頁背面
      至第5 頁），又證人即製作警詢筆錄之員警劉永強於本院
      審理時證稱：我有參與製作證人周孝慈之警詢筆錄，警詢
      筆錄係依證人自行陳述之內容而記載，並無強暴、脅迫或
      其他不正方法之詢問等語（參本院卷三第9 頁），另證人
      周孝慈於本院審理時亦證稱：「（【提示96偵4987卷第74
      頁背面第8-11行】你在警詢這段話，是你自己這麼說的，
      還是警方威脅你才這麼說的？）是我這麼講的」、「（【
      提示96偵4987卷第75頁第1-4 行】你在警詢這段話，是你
      自己這麼說的，還是警方威脅你才這麼說的？）是我講的
      」、「（【提示96偵4987卷第75頁背面倒數第7-4 行】你
      在警詢這段話，是你自己這麼說的，還是警方威脅你才這
      麼說的？）是我自己說的」等語（參本院卷三第10頁），
      是證人周孝慈、劉怡聖、楊○皓、邸○文、衛○霖於檢察
      事務官、司法警察官或司法警察調查時證述內容之形成，
      顯係出於自由意志而為證述，應可認證人周孝慈、劉怡聖
      、楊○皓、邸○文、衛○霖於檢察事務官、司法警察官或
      司法警察調查時陳述之內容係本於真意。又證人周孝慈、
      劉怡聖、楊○皓、邸○文、衛○霖於檢察事務官、司法警
      察官或司法警察調查時之陳述距離本案之案發時間較短，
      除記憶應較清晰之外，考量證人在製作筆錄時，應無充裕
      時間權衡其陳述之利害得失，且外界亦較無時間介入或干
      擾，又其等於檢察事務官、司法警察官或司法警察調查時
      之陳述條理清晰，並無答非所問之情形，從而自證人周孝
      慈、劉怡聖、楊○皓、邸○文、衛○霖在檢察事務官、司
      法警察官或司法警察調查時陳述之客觀外部狀況觀察，有
      可信性之特別情況，應可確定。另證人周孝慈、劉怡聖、
      楊○皓、邸○文、衛○霖係在本案事發現場參與見聞犯罪
      事實歷程之人，其陳述對被告是否涉及本案犯罪事實之存
      否具有必要性，當可確定。是其等於檢察事務官、司法警
      察官或司法警察調查時之證述，符合傳聞法則之例外規定
      ，依刑事訴訟法第159 條之2 規定，係有證據能力，復經
      本院審理中，傳喚其等到庭，由檢察官、被告與辯護人行
      交互詰問程序，是其等上開於檢察事務官、司法警察官或
      司法警察調查時之證言，因予被告補行使詰問權並經合法
      調查，亦得為裁判之依據。
  二、又按，被告以外之人於審判外之言詞或書面陳述，除法律
      有規定者外，不得作為證據。又被告以外之人於審判外之
      陳述，經當事人於審判程序同意作為證據，法院審酌該言
      詞陳述或書面陳述作成時之情況，認為適當者，亦得為證
      據。當事人、代理人或辯護人於法院調查證據時，知有第
      159 條第1 項不得為證據之情形，而未於言詞辯論終結前
      聲明異議者，視為有前項之同意，刑事訴訟法第159 條第
      1 項及第159 條之5 分別定有明文。經查，本件被告及其
      辯護人就證人莊○楷、葉濬睿、葉○彥、陳○誠、李○凡
      、廖○瑋、劉○德、張幸涵、蔡桂林、郭志政於警詢時之
      證述，在本院準備程序及審理程序中，就證據能力一節均
      表示無意見，並未於本案言詞辯論終結前聲明異議，而本
      院審酌上開證人於警詢時之陳述係於案發後就自己親身經
      歷之事實所為者，依其陳述作成時之情況並無不適當，且
      非非法取得之證據，又無證明力明顯過低之情形，復經本
      院於審判期日就上開證據進行調查、辯論，依前開規定，
      自得為證據；再按，本案認定事實所引用之文書證據，並
      無證據證明係公務員違背法定程序所取得，亦無刑事訴訟
      法第159 條之4 之顯有不可信之情況與不得作為證據之情
      形，本院斟酌本案卷內之證據並非非法取得，亦無證明力
      明顯過低之情形，且經本院於審判期日依法進行證據之調
      查、辯論，被告於訴訟上之程序權，已受保障，故前揭各
      該證據，亦均得採為證據。
貳、實體部分：
  一、認定犯罪事實所根據的證據及理由：
      訊據被告黃鈞麟固坦承於95年11月9 日晚上某時許，應證
      人即共犯周孝慈之邀，而與證人即共犯綽號「世屁」、證
      人林士傑、劉怡聖、鄧政昌、張幸涵、蔡桂林、郭志政、
      證人即少年楊○皓、邸○文、衛○霖及真實姓名年籍不詳
      之成年男子數名共同集結，並領取西瓜刀1 支，集結完畢
      後旋共乘機車在新竹市區繞行尋仇，嗣在新竹市立體育場
      假日花市附近，追逐被害人即少年莊○楷等人至十八尖山
      公園汽車立體停車場附近等情，惟矢口否認有何持刀砍人
      之犯行，辯稱：我係因周孝慈與他人發生衝突結下怨隙，
      而應周孝慈之邀始參與集結，雖於集結處時有持西瓜刀1
      支，然於出發前已轉交他人，我並未持西瓜刀朝少年莊○
      楷等3 人揮砍云云。經查：
  （一）共犯周孝慈因與他人發生衝突而結下怨隙，故於95年11
        月9 日晚上某時許，邀集被告、共犯綽號「世屁」、證
        人林士傑、劉怡聖、鄧政昌、張幸涵、蔡桂林、郭志政
        、少年楊○皓、邸○文、衛○霖及真實姓名年籍不詳之
        成年男子數名集結，現場並有真實姓名年籍不詳之成年
        男子發放口罩及客觀上可對人之生命、身體構成威脅顯
        可為兇器使用之西瓜刀至少3 支，而被告於集結處亦有
        持西瓜刀1 支，同時其等為躲避嗣後遭警方查獲，均以
        牛皮色膠帶或口罩遮蔽機車之車牌號碼或拆卸車牌。集
        結完畢後旋共乘機車在新竹市區繞行尋仇。嗣於95年11
        月10日凌晨1 時許，在新竹市立體育場假日花市附近，
        誤認少年莊○楷等人即係其等欲尋仇之對象，便沿新竹
        市○○街往國立新竹高商方向追逐少年莊○楷等人，迨
        至十八尖山公園汽車立體停車場附近，共犯周孝慈等人
        中持西瓜刀者朝少年莊○楷等3 人揮砍，其後因查覺少
        年莊○楷等人非渠等欲報仇洩恨之對象後旋即罷手離去
        等情，業據被告供承在卷（參96年度偵字第4987號卷第
        124 頁、第135 頁至第137 頁、97年度偵字第6247號卷
        第44頁至第45頁、本院審訴卷第21頁至第24頁、本院他
        字卷第18頁至第20頁、本院卷一第220 頁至第225 頁、
        本院卷二第27頁至第31頁、本院卷三第122 頁背面至第
        126 頁），核與證人周孝慈、林士傑、劉怡聖、張幸涵
        、蔡桂林、楊○皓、邸○文、衛○霖之證述情節大致相
        符（參96年度偵字第4987號卷第60頁至第62頁、第71頁
        至第89頁、第124 頁至第126 頁、第134 頁至第135 頁
        、本院卷二第166 頁至第189 頁、第193 頁至第200 頁
        、本院卷三第5 頁至第6 頁、第10頁、第38頁至第43頁
        ），此部分事實尚堪認定。又被告於本院審理時供稱：
        「（當天你究竟看到幾把刀？）我知道的有3 、4 把」
        等語（參本院卷三第125 頁背面），核與證人邸○文、
        劉怡聖、楊○皓證述在新竹國小附近集結處時有看見西
        瓜刀3 支一情吻合（參96年度偵字第4987號卷第78頁背
        面、第81頁背面、第84頁背面至第85頁），足認在新竹
        國小附近集結時，有真實姓名年籍不詳之成年男子發放
        西瓜刀至少3 支之事實應可認定。至被告雖於警詢、本
        院審理時供稱當日係在東光路橋附近集結，核與證人周
        孝慈、林士傑、劉怡聖、楊○皓、邸○文、衛○霖證述
        係在新竹國小附近集結情節不符，惟查，證人周孝慈、
        劉怡聖、楊○皓、邸○文、衛○霖於警詢時即已明確證
        述係在新竹國小附近集結，此有其等警詢筆錄可憑（參
        96年度偵字第4987號卷第74頁背面、第78頁背面、第81
        頁背面、第84頁背面、第87頁背面），本院審酌其等警
        詢時距案發時間僅月餘，而被告於警詢時經合法通知，
        無正當理由不到場，有新竹市警察局第二分局送達證書
        2 份在卷可稽（參96年度偵字第4987號卷第105 頁至第
        106 頁），遲於96年10月23日始受檢察事務官詢問，離
        案發時間已有近一年之久，衡情被告之記憶已較模糊不
        清，此部分當以證人周孝慈、劉怡聖、楊○皓、邸○文
        、衛○霖之證述較為可採。
  （二）關於被告於案發時地有持西瓜刀之認定：
      1.被告於本院審理時供稱：我於集結處時有持西瓜刀等語
        （參本院卷一第221 頁、本院卷二第28頁），核與證人
        邸○文於警詢時證稱：「（你們在新竹國小出發之時是
        由何人提供刀械？何人持刀？持何種刀械？）我不知道
        刀械是由何人提供。黃鈞麟及另一名我不知道名字，應
        該是周孝慈的朋友。三把都是西瓜刀」等語（參96年度
        偵字第4987號卷第78頁背面）；證人劉怡聖於警詢時證
        稱：「（你們在新竹國小出發之時是由何人提供刀械？
        何人持刀？持何種刀械？）我不知道刀械是由何人提供
        。黃鈞麟及「綽號世屁」，另一名我不知道名字，但是
        我知道他是世屁的朋友，他們三人都有持刀。三把都是
        西瓜刀」等語（參96年度偵字第4987號卷第81頁背面）
        ；證人楊○皓於警詢時證稱：「（你當時在那裡集結之
        時由何人提供刀械？）我不知道是誰的，但是我到達之
        時有看到三個人拿刀子」、「（你供稱分別由三人手持
        刀子，是由哪三人持刀，持何種刀械？）黃鈞麟，「綽
        號世屁」，另一名是世屁的朋友我不認識他，他們三人
        均是持西瓜刀」等語相符（參96年度偵字第4987號卷第
        84頁背面至第85頁），是被告於新竹國小集結處時持有
        西瓜刀1 支之事實，自堪採認。
      2.證人周孝慈等人再返回新竹國小附近集結處時，被告有
        持西瓜刀1 支等情，業據證人劉怡聖於本院審理時證稱
        ：返回新竹國小附近集結處時，見黃鈞麟、綽號「世屁
        」及真實姓名年籍不詳之人持刀等語（參本院卷二第17
        0 頁），核與其於警詢時之證述相符（參96年度偵字第
        4987號卷第83頁），且經證人邸○文於警詢時證稱：「
        （當你回到你們集結處現場有何人，是否有看到何人身
        上有血跡？何人持刀？）當我跟衛○霖回到集結處之時
        ，現場已經有楊○皓、劉怡聖、周孝慈，我沒看到何人
        身上有血跡，但是我有看到黃鈞麟及綽號「世屁」2 人
        拿刀子」等語明確（參96年度偵字第4987號卷第79頁至
        第80頁），足見被告及共犯綽號「世屁」之人再返回新
        竹國小附近集結處時，確各持有西瓜刀1 支等情，至為
        明灼。
      3.另查，被告於97年1 月29日警詢時先稱：「（當天為何
        拿刀？）我沒有拿刀」等語（參96年度偵字第4987號卷
        第136 頁）；於同日警詢時改稱：「（為何很多證人都
        說你有拿西瓜刀？）我在東光橋時，有人發西瓜刀給我
        ，但我馬上又交給別人了。所以騎車出發後，我手上都
        沒有拿刀。我不認識拿刀給我的人」等語（參96年度偵
        字第4987號卷第136 頁）；於98年3 月31日偵訊時再稱
        ：「（之前新竹市警察局第二分局移送你殺人未遂有無
        答辯？）我沒有拿刀」等語（參97年度偵字第6247號卷
        第46頁）；於99年4 月30日本院審理時又稱：出發時我
        有拿刀子，之後我有轉交給他人，但我不知道係在何時
        將刀子轉交何人等語（參本院卷一第221 頁）。由上開
        被告供述可知，關於其持西瓜刀之經過等本案重要之點
        ，或稱並未持刀，或稱雖有持刀然於出發前即已轉交他
        人，或稱出發時仍有持刀，但嗣後有轉交他人，惟不知
        係在何時轉交何人，是被告所述前後不一，且反覆變異
        供詞，已難憑信。此外，被告亦未能提出其轉交西瓜刀
        之人之真實姓名、年籍及聯絡方式供本院調查，僅空言
        辯稱其先持有，其後已將西瓜刀轉交他人云云，自無可
        取。
      4.證人邸○文於本院審理時證稱：我們共乘機車在新竹市
        區繞行，途經新竹市麗池公園時，見黃鈞麟仍有手持西
        瓜刀1 支等語（參本院卷二第174 頁），核與證人衛○
        霖於本院審理時證稱：繞行至新竹市麗池公園時，見黃
        鈞麟及綽號「世屁」之人手持刀械等語大致相符（參本
        院卷二第198 頁），上情亦與證人邸○文、衛○霖於警
        詢時之證述大致相符（參96年度偵字第4987號卷第87頁
        背面至第88頁、第134 頁），又證人邸○文於警詢時證
        稱：「（是否知道黃鈞麟有無砍人？）他們騎下來時，
        有聽到他們說有打人，但是我沒看到，也不知道被害人
        是誰，他們下山後我們就解散了」、「（你在山下遇到
        黃鈞麟等人騎車下山時，他們手上有無拿西瓜刀？）有
        。黃鈞麟和另外1 位有拿刀」等語（參96年度偵字第49
        87號卷第135 頁），徵諸證人邸○文、衛○霖與被告係
        朋友關係並無夙怨仇隙（參96年度偵字第4987號卷第13
        6 頁），實無另為虛構上揭情節以誣指被告之必要。況
        證人邸○文、衛○霖係經本院諭知具結義務及偽證處罰
        後始為上開證述，倘屬虛偽陳述，須負擔最重本刑7 年
        以下有期徒刑之偽證罪嫌，更足徵證人邸○文、衛○霖
        當無甘冒受偽證罪之追訴處罰，而為與事實不符陳述之
        理。是認於市區繞行途經新竹市麗池公園暨共犯周孝慈
        等人查覺證人莊○楷等人非渠等欲報仇洩恨之對象離去
        之際，被告確有持西瓜刀一情無訛。
      5.被告於95年11月9 日晚上某時許，係騎乘其所有車牌號
        碼BFF-796 號重型機車，至新竹國小附近集結一情，業
        據被告供承在卷（參96年度偵字第4987號卷第136 頁）
        ，衡諸常情，被告亦應騎乘其所有機車搭載證人林士傑
        在新竹市區繞行尋仇，豈有騎乘其所有機車至集結處後
        ，再委由他人騎乘其所有機車搭載之理，而被告就此於
        警詢時先稱：「（既然是你的機車，為何不是由你騎？
        ）我不知道，就是給他載」等語（參96年度偵字第4987
        號卷第136 頁）；於本院準備程序時又稱：因為林士傑
        沒有車子所以給他載等語（參本院卷二第28頁）；於本
        院審理時改稱：「（為何不是你載林士傑，還要特別由
        林士傑載你？）因為我騎車的技術不好」、「（你是參
        與【YY車隊】多次活動的人，為何自稱騎車技術不好？
        ）因為我被開罰已經10幾萬元，我不想再被開罰單」、
        「（那你就不要騎車出去，可以走路或請別人騎車來載
        你？）當時我10幾歲、愛玩」等語（參本院卷三第124
        頁背面）。稽之被告既自承係由證人林士傑騎乘其所有
        機車搭載，則被告對於何以其騎乘機車至集結處後，竟
        委由證人林士傑騎乘其所有機車搭載之緣由理應知之甚
        詳，然其就上開緣由或稱不知原因為何，或稱係因證人
        林士傑並無交通工具，或稱係因其騎車技術不好，前後
        陳述歧異，亦顯與一般常情相違，益徵被告確因於案發
        時地持西瓜刀，而委由證人林士傑騎乘其所有機車搭載
        自明。
      6.證人邸○文雖於本院審理時改證稱：周孝慈等人查覺莊
        ○楷等人非渠等欲報仇洩恨之對象離去之際，並未見黃
        鈞麟有持西瓜刀，又其再返回新竹國小附近集結處時，
        亦未見黃鈞麟有持西瓜刀，因警詢時係依員警提供之他
        人筆錄照唸始為不實陳述云云，然證人邸○文於本院審
        理時證稱：「【請求提示96偵4987卷第136 頁第7-9 行
        】你在檢事官訊問時稱在山下遇到黃鈞麟騎車下山時，
        黃鈞麟手上有拿刀，這部分是否屬實？）不屬實」、「
        （本署檢事官是否有拿別人的筆錄給你看，或是念別人
        的筆錄給你聽？）在檢察事務官訊問時沒有」、「（檢
        事官訊問你時，你為何說出不屬實的話？）因為我看到
        的時候是在集結處，下山的時候並沒有看到」等語（參
        本院卷二第173 頁），是其僅空泛指陳在檢察事務官詢
        問時係不實陳述，惟就何以故為不實之陳述，並未見合
        理之說明，則其上揭陳述是否可採，不無可疑。又關於
        再返回新竹國小附近集結處時何人持西瓜刀一情，僅有
        證人劉怡聖於警詢時同證稱此情，惟稽之證人劉怡聖於
        警詢時係證稱：再返回新竹國小附近集結處時有楊○皓
        、邸○文、衛○霖、周孝慈，並有見黃鈞麟、綽號「世
        屁」及真實姓名年籍不詳之人持刀等語（參96年度偵字
        第4987號卷第82頁至第83頁），而證人邸○文於警詢時
        卻係證稱：再返回新竹國小附近集結處時有楊○皓、劉
        怡聖、周孝慈，並有見黃鈞麟、綽號「世屁」及真實姓
        名年籍不詳之人持刀等語（參96年度偵字第4987號卷第
        79頁至第80頁），是證人劉怡聖、邸○文上揭關於再返
        回新竹國小附近集結處時有何人及係見何人持刀等證述
        內容並非相同，則證人邸○文警詢所述顯無依員警提供
        之他人筆錄照唸之情自明，足見證人邸○文於本院審理
        時翻異前詞，顯係事後維護被告之詞，自無可採，附此
        敘明。
  （三）關於證人莊○楷、葉濬睿、葉○彥遭西瓜刀揮砍之認定
        ：
      1.證人莊○楷於本院審理時證稱：「（你們被追逐到十八
        尖山立體停車場，之後發生何事？）我跟對方一台機車
        對撞，對方就有人下車，我印象中有2 、3 人下車，我
        就被對方用刀子砍我的右手2 刀、左手臂1 刀，總共3
        刀，當時砍我的人我看到的有2 、3 個人【又稱】對撞
        的時候對方有2 、3 個人站在旁邊，但實際上拿刀子的
        人有幾個人我不清楚，我被幾個人砍我也不清楚」、「
        （你當時與對方對撞時，是否是你在迴轉時撞到的還是
        對方故意撞你？）因為上面沒有路了，所以我就迴轉而
        與對方發生對撞」、「（你對撞後，對方一下車就開始
        猛砍你？）對撞後，我的旁邊就有人，當時我是站著，
        就有人走過來，對方並沒有講任何的話，之後就有人砍
        我，我就受傷」、「（你在警局稱你的機車跟對方的一
        台機車對撞，倒下後，對方有一個人就拿疑似西瓜刀的
        刀械朝你手臂砍，砍你的人是否就是與你對撞機車被載
        的人？）不清楚，我不確定是跟我對撞的人還是旁邊的
        人」、「（你在警局稱你的機車與對方一台機車對撞後
        ，是另外一台機車的人下來拿刀子砍你，是否實在？）
        時間太久，我也不清楚」、「（可否確認究竟當時你們
        何人躺在那邊？）是我躺在該處」等語（參本院卷二第
        150 頁至第152 頁、本院卷三第56頁），核與證人劉怡
        聖於本院審理時證稱：當時我係騎乘機車搭載鄧政昌追
        逐被害人，其中一名被害人從山上調頭衝下來與我發生
        對撞等語大致相符（參本院卷二第167 頁至第168 頁）
        ，且經證人李建財於本院審理時證稱：案發地點是在十
        八尖山公園汽車立體停車場對面登山步道出入口洗手台
        附近等語明確（參本院卷三第56頁），此外，復有案發
        地點現場照片3 張在卷可佐（參本院卷三第66頁至第67
        頁），足認被告及共犯周孝慈、綽號「世屁」之人，持
        西瓜刀朝證人莊○楷之右手、左手臂揮砍3 下之事實，
        應可認定。
      2.證人葉濬睿於本院審理時證稱：「（當時被追到十八尖
        山汽車立體停車場之後發生何事？）我與莊○楷、葉○
        彥被砍」、「（當時你看到對方大約有幾人？）約有10
        幾個人」、「（這10幾個人手上有拿何種東西？）刀子
        類的東西」、「（你總共看到有幾把刀？）我只看到砍
        我的人手拿一把刀子」、「（可否描述，當時你與葉○
        彥被砍經過？）我與葉○彥在十八尖山汽車立體停車場
        被一部機車攔下來，該部機車後座的人拿刀子砍我與葉
        ○彥，我與葉○彥都是被同一個人砍，對方是先砍到我
        ，再砍葉○彥，我被砍3 刀，就是在我背後1 刀、左手
        手臂1 刀、左手肘1 刀。之後對方再砍葉○彥，葉○彥
        是被砍到手指，我被砍時，葉○彥就在我旁邊，葉○彥
        看到我被砍就嚇到，但並沒有跑走，所以他才被砍到，
        葉○彥被砍時，我人也是在葉○彥旁邊，我也沒有跑，
        對方砍完我與葉○彥後，對方就去追莊○楷，我就與葉
        ○彥到醫院去。至於莊○楷有無被追到、有無被砍，我
        就不知道了」等語（參本院卷二第154 頁至第155 頁）
        ；又證人葉○彥於本院審理時亦證稱：我與葉濬睿共乘
        機車被追逐至十八尖山公園汽車立體停車場附近，本欲
        逃離現場，惟仍遭對方持刀朝我揮砍1 下等語（參本院
        卷二第157 頁至第160 頁）。
      3.證人張幸涵於本院審理時證稱：周孝慈等人在國立新竹
        高商附近追逐莊○楷等人，在十八尖山公園登山步道出
        入口附近，見周孝慈等人中之某二人持刀揮砍被害人等
        語（參本院卷二第193 頁背面至第197 頁），核與其於
        警詢時證稱：「（95年11月10日零時起至95年11月10日
        3 時止你人於何處？做何事？）‧‧‧，我與蔡桂林、
        周孝慈等人便前往十八尖山方向行進，在博愛街遇到一
        群騎機車的人，周孝慈就找我們一起尾隨在他們的後面
        ，直至往十八尖山登山口途中，周孝慈等人便將我們尾
        隨那群騎機車之人攔下，便持刀械開始砍殺毆打他們‧
        ‧‧」、「（你們當時為何會前往十八尖山並與人發生
        鬥毆砍殺之情形？）當時我並不清楚為何會往十八尖山
        方向行進，只因為周孝慈看見一群騎機車之人，我們便
        一起去追他們，直至十八尖山登山入口處，周孝慈他們
        便下車砍殺毆打他們」、「（你當時尾隨至十八尖山之
        時共有幾人毆打砍殺被害人？）我確定看到的是兩個人
        去砍殺毆打他們」等語大致相符（參96年度偵字第4987
        號卷第71頁至第72頁），且證人邸○文於警詢時亦證稱
        ：「（警方提供黃鈞麟的照片供你指認，是否當天就是
        他在十八尖山持刀砍人無誤？）是他沒錯」等語明確（
        參96年度偵字第4987號卷第80頁），是被告及共犯周孝
        慈、綽號「世屁」之人持西瓜刀朝證人莊○楷等3 人揮
        砍一情，足堪認定。
      4.綜上，依證人莊○楷、葉濬睿、葉○彥上開遭他人持刀
        揮砍之證述，佐諸證人張幸涵、邸○文證稱被害人確係
        遭被告及共犯周孝慈、綽號「世屁」之人持西瓜刀揮砍
        等情，堪認被告及共犯周孝慈、綽號「世屁」之人確有
        持西瓜刀朝證人莊○楷等3 人揮砍無訛。
  （四）關於被告有使人受重傷之不確定故意之認定：
      1.按殺人罪之成立，須於實施殺害時，即具有使其喪失生
        命之故意。倘缺乏此種故意，僅在使其成為重傷，而結
        果致重傷者，亦祇與使人受重傷之規定相當，要難遽以
        殺人未遂論擬（最高法院48年台上字第33號判例意旨參
        照）。查證人莊○楷、葉濬睿、葉○彥與被告及共犯周
        孝慈、綽號「世屁」之人並不相識，亦未曾有何糾紛肇
        生嫌隙等情，已據證人莊○楷、葉濬睿、葉○彥證述在
        卷（參96年度偵字第4987號卷第7 頁至第8 頁、第14頁
        至第15頁、第20頁至第22頁、本院卷二第150 頁至第15
        1 頁、第158 頁背面），本件僅因共犯周孝慈與他人發
        生衝突結下怨隙，而誤認證人莊○楷等人即係其等欲尋
        仇之對象，衡情被告及共犯周孝慈、綽號「世屁」之人
        是否會因此即有置證人莊○楷、葉濬睿、葉○彥於死之
        決心，尚非無疑。又證人葉濬睿於本院審理時證稱：當
        時我與葉○彥是落單之狀況，我看到對方約有10幾個人
        ，對方其中一人下車即持刀朝我揮砍3 下，之後就去追
        莊○楷，期間我並沒有聽到對方有說任何話等語（參本
        院卷二第154 頁背面至第155 頁）；證人莊○楷於本院
        審理時亦稱：「（你們被追逐到十八尖山立體停車場，
        之後發生何事？）我跟對方一台機車對撞，對方就有人
        下車，我印象中有2 、3 人下車，我就被對方用刀子砍
        我的右手2 刀、左手臂1 刀，總共3 刀，當時砍我的人
        我看到的有2 、3 個人【又稱】對撞的時候對方有2 、
        3 個人站在旁邊，但實際上拿刀子的人有幾個人我不清
        楚，我被幾個人砍我也不清楚」、「（你對撞後，對方
        一下車就開始猛砍你？）對撞後，我的旁邊就有人，當
        時我是站著，就有人走過來，對方並沒有講任何的話，
        之後就有人砍我，我就受傷」、「（當時你被對方毆砍
        之後，是到何時才停止？）我是只有被對方砍，並沒有
        被對方毆打。當時情形，我機車被撞倒後，我人並沒有
        倒地，但就地就被砍，我被砍之後有跑，對方有追一小
        段路，後來就沒有再追了」、「（被砍之後對方追逐你
        的時間多久？）幾公尺而已」等語（參本院卷二第150
        頁至第151 頁），倘被告及共犯周孝慈、綽號「世屁」
        之人持西瓜刀揮砍時，即具有使證人莊○楷、葉濬睿喪
        失生命之故意，在證人莊○楷、葉濬睿當時均係落單之
        情下，豈有僅各持刀揮砍3 下，而未持續追逐持西瓜刀
        朝證人莊○楷、葉濬睿揮砍，以遂其等目的之理。另觀
        諸證人莊○楷係右手、左手臂等處遭揮砍3 下；證人葉
        濬睿係背部、左手臂、左手肘等處遭揮砍3 下；證人葉
        ○彥係左手部等處遭揮砍1 下，若渠等果有使證人莊○
        楷、葉濬睿、葉○彥喪失生命之意，以被告及共犯周孝
        慈、綽號「世屁」之人年輕力盛，且當時手持利刃，而
        證人莊○楷、葉濬睿、葉○彥手無寸鐵，其等大可猛力
        刺擊頭、胸、頸等致命要害部位，或朝重要知覺器官直
        接揮砍，致之於死易如反掌，卻捨此不為，僅對證人莊
        ○楷、葉濬睿、葉○彥上開部位各揮砍3 、3 、1 下，
        且被告及共犯周孝慈、綽號「世屁」之人並無講述任何
        助勢之話語，經查覺證人莊○楷等人非渠等欲報仇洩恨
        之對象後旋即罷手離去，益徵被告確實並無置證人莊○
        楷、葉濬睿、葉○彥於死之故意甚明，尚不能僅憑證人
        莊○楷之左肩與右肘係深刀傷，在緊急搶救過程中，出
        血曾持續進行，中途還曾出現血壓只剩91/38 ；證人葉
        濬睿之左後背、左上臂及左肘係深刀傷，到院時因大量
        出血，已造成心跳速度每分鐘高達133 下，經大量輸液
        與輸血搶救，生命徵象始慢慢穩定等情，即執為被告具
        有殺人犯意之論據。
      2.按犯罪之故意，祇須對於犯罪事實有所認識而仍實施為
        已足；次按，刑法第13條第1 項明定：行為人對於構成
        犯罪之事實，明知並有意使其發生者為故意。同條第2
        項明定：行為人對於構成犯罪之事實，預見其發生，而
        其發生並不違背其本意者，以故意論。蓋以認識為犯意
        之基礎，無認識即無犯意之可言，但不論其為「明知」
        或「預見」，皆為故意犯主觀上之認識，只是認識之程
        度強弱有別，行為人有此認識進而有「使其發生」或「
        任其發生」之意，則形成犯意，前者為確定故意、直接
        故意，後者為不確定故意、間接故意；又按，「刑法第
        13條之故意規定，分為直接故意（或確定故意）與間接
        故意（或不確定故意）2 種，有最高法院22年上字第42
        29號判例可資參照。前者指行為人對於構成犯罪之事實
        ，明知並有使之發生（實現）之決意，進而實施該犯罪
        決意之行為；後者則指行為人對於構成犯罪之事實，預
        見其有發生（實現）之可能，因該犯罪事實之發生（實
        現）不違背其本意，乃予容認，任其發生（實現）之情
        形而言」，最高法院92年度台上字第6900號判決、94年
        度台上字第6235號判決分別著有明文。再按，使人受重
        傷與普通傷害之區別，應以行為人於加害時有無使人受
        重傷之故意為斷（最高法院77年度台上字第4246號判決
        意旨參照），至於使人受重傷犯意之存否，固係隱藏於
        行為人內部主觀之意思，被害人傷痕之多寡、傷勢輕重
        程度、加害人下手情形、所用兇器為何，及事後有無將
        受傷之被害人送醫院救護等情，雖不能執為重傷害犯意
        有無之絕對標準，然仍非不得斟酌事發當時情況，觀其
        行為動機，視其下手情形、用力輕重、砍向部位之手段
        ，佐以其所執兇器、致傷結果、與被害人之關係、行為
        後之情狀暨其他具體情形等予以綜合觀察論斷。
      3.依證人莊○楷、葉濬睿所受前開傷害部位及傷害情形以
        觀，其中證人莊○楷之左肩與右肘係深刀傷，在緊急搶
        救過程中，出血曾持續進行，中途還曾出現血壓只剩91
        /38 ；證人葉濬睿之左後背、左上臂及左肘係深刀傷，
        到院時因大量出血，已造成心跳速度每分鐘高達133 下
        ，經大量輸液與輸血搶救，生命徵象終於慢慢穩定等情
        ，有馬偕紀念醫院新竹分院96年12月14日馬院竹急醫乙
        字第0960010656號函1 份在卷可憑（參96年度偵字第49
        87號卷第131 頁），而本件被告所持之西瓜刀，係金屬
        材質、質地堅硬甚為鋒利、刀刃長約45公分、刀刃寬約
        5 公分、刀刃甚長且面積廣大等情，亦據被告供承在卷
        （參本院卷二第28頁至第29頁），並有被告當庭繪製之
        西瓜刀樣式及西瓜刀樣式照片各1 紙附卷足憑（參本院
        卷二第34頁、第35頁背面），又倘以質地堅硬甚為鋒利
        之西瓜刀朝人體之背部、手臂、手肘揮砍，極易造成大
        量出血且易毀敗或嚴重減損一肢以上機能之可能，此為
        客觀通常之事理，並為一般人所明知，被告為識慮正常
        之人，其亦於警詢時自承：「（是否知道為何要發刀子
        ？）我沒有問。但我知道發刀子應該是要去吵架」、「
        （是否知道帶刀子就表示有可能造成他人受傷甚至死亡
        ？）我知道」等語（參96年度偵字第4987號卷第137 頁
        ），是其主觀上對其等所為可能使證人莊○楷、葉濬睿
        、葉○彥受重傷之結果應有預見。又若其並無使其發生
        或任其發生之意，依其在集結處即已知悉渠等聚集之目
        的暨渠等有攜帶西瓜刀，而被告又非無交通工具，此時
        即應離開現場，然其並未如此，反猶與共犯周孝慈等人
        集結，共乘機車在新竹市區繞行尋仇，並於案發時地持
        西瓜刀，嗣認證人莊○楷等人即係其等欲尋仇之對象，
        即沿新竹市○○街往國立新竹高商方向追逐證人莊○楷
        等人，迨至十八尖山公園汽車立體停車場附近，旋與共
        犯周孝慈、綽號「世屁」之人悍然持西瓜刀朝手無寸鐵
        之證人莊○楷之右手、左手臂，證人葉濬睿之背部、左
        手臂、左手肘，證人葉○彥之左手部等處猛力揮砍，甚
        在停止揮砍行為後逕行離去並未採取任何救護措施等情
        ，亦據證人葉○彥、劉禹廷證述在卷（參本院卷二第16
        0 頁、本院卷三第49頁背面至第50頁），並為被告及共
        犯周孝慈等人所是認，由此益資證明被告在行為過程中
        執意為之，顯然對於證人莊○楷、葉濬睿、葉○彥可能
        毀敗或嚴重減損一肢以上機能之傷害結果漠不關心，直
        至查覺證人莊○楷等人非渠等欲報仇洩恨之對象後，始
        行罷手離去，而其等用力之猛已達到使證人莊○楷、葉
        濬睿、葉○彥受有前揭傷勢，觀之被告及共犯周孝慈、
        綽號「世屁」之人持西瓜刀揮砍之行為過程及下手部位
        、力道、造成之傷勢等情，堪認被告行為時已能預見其
        等所為可能使證人莊○楷、葉濬睿、葉○彥受重傷結果
        之發生，且此結果之發生並不違背其等本意。
  （五）又證人莊○楷、葉濬睿、葉○彥因遭被告及共犯周孝慈
        、綽號「世屁」之人持西瓜刀揮砍，致證人莊○楷受有
        左上臂、右前臂及左背部切割傷、左上臂多處肌肉肌腱
        斷裂、右前臂多處肌腱斷裂併橈神經斷裂及臉部擦傷等
        傷害；證人葉濬睿受有左臂及背部深度撕裂傷併肌肉肌
        腱尺神經斷裂、左側尺骨開放性骨折等傷害；證人葉○
        彥受有左手食指、中指多處裂傷（1.2 ×0.2 ×0.2 及
        0.8 ×0.1 ×0.2 公分）等傷害，有馬偕紀念醫院新竹
        分院乙種診斷證明書3 紙、馬偕紀念醫院新竹分院99年
        4 月19日馬院竹外系乙字第0990001436號函暨檢附之相
        關病歷影本1 份在卷可稽（參96年度偵字第4987號卷第
        92頁至第94頁、本院卷一第54頁至第218 頁）。按重傷
        害者，依刑法第10條第4 項規定係指：「一、毀敗或嚴
        重減損一目或二目之視能。二、毀敗或嚴重減損一耳或
        二耳之聽能。三、毀敗或嚴重減損語能、味能或嗅能。
        四、毀敗或嚴重減損一肢以上之機能。五、毀敗或嚴重
        減損生殖之機能。六、其他於身體或健康，有重大不治
        或難治之傷害」，又刑法第10條第4 項第4 款所謂毀敗
        一肢以上之機能，其究否已達毀敗之程度、有無恢復之
        可能，應以現在一般之醫療水準為基礎，參以傷害後之
        現狀加以判斷。雖行政院衛生署新竹醫院函覆認：病患
        莊先生於99年5 月19日因兵役體檢至骨科門診，右腕背
        屈零度、左肩上舉零度，疑似神經損傷，轉至神經內科
        進一步做肌電圖及神經傳導檢查，由骨科轉診至神經科
        檢查，經肌電圖及神經傳導檢查顯示有右側橈神經病變
        ，目前有右側垂腕及左上臂上舉乏力之情形，可能為難
        治之傷害等情，有行政院衛生署新竹醫院100 年2 月11
        日新醫歷字第1000000693號函附卷可憑（參本院卷二第
        139 頁），惟該函亦認仍需後續追蹤治療與觀察，故本
        院依職權再函詢馬偕紀念醫院新竹分院，以查明證人莊
        ○楷、葉濬睿所受傷勢是否達毀敗或嚴重減損一肢以上
        之機能，結果為：病患莊○楷先生於100 年3 月21日經
        理學檢查，其伸腕及伸拇指功能似有緩慢恢復跡象；病
        患葉濬睿先生於96年6 月14日至復健科門診接受復健，
        左手力量復原至3 分（最高5 分），受傷之尺神經亦呈
        現持續修復現象，98年3 月3 日至骨科門診檢查，當時
        左肘關節活動圍0 ～135 度（正常為0 ～140 度），幾
        近正常，另病患活動其左肩左肘關節，表示活動尚屬正
        常會有一些活動酸痛，應不是重大不治或難治之傷害，
        有馬偕紀念醫院新竹分院99年7 月31日馬院竹外系乙字
        第0990005261號、100 年3 月18日馬院竹外系乙字第10
        00002365號、100 年3 月22日馬院竹外系乙字第100000
        2587號函各1 份存卷為憑（參本院卷二第66頁、本院卷
        三第109 頁、第112 頁），據此，證人莊○楷伸腕及伸
        拇指功能似有緩慢恢復跡象、證人葉濬睿左手力量復原
        至3 分，受傷之尺神經亦呈現持續修復現象，左肘關節
        活動圍0 ～135 度，幾近正常，依上開說明，應認證人
        莊○楷、葉濬睿、葉○彥所受傷勢尚未發生毀敗或嚴重
        減損一肢以上機能之重傷害結果。
  （六）被告與共犯周孝慈、綽號「世屁」之人有犯意聯絡及行
        為分擔乙節，臚陳如下：
      1.按「共同正犯之成立，祇須具有犯意之聯絡，行為之分
        擔，既不問犯罪動機起於何人，亦不必每一階段犯行，
        均經參與」、「意思之聯絡並不限於事前有所謀議，即
        僅於行為當時有共同犯意之聯絡者，亦屬之，且其表示
        之方法，亦不以明示通謀為必要，即相互間有默示之合
        致，亦無不可」、「共同正犯之意思聯絡，原不以數人
        間直接發生者為限，即有間接之聯絡者，亦包括在內。
        如甲分別邀約乙、丙犯罪，雖乙、丙間彼此並無直接之
        聯絡，亦無礙於其為共同正犯之成立」及「以共同利害
        關係參與謀議，在合同意思範圍內各自分擔犯罪行為之
        一部，相互利用他人之行為以達其犯罪之目的者，應對
        於全部所發生之結果共同負責」，此分別有最高法院34
        年上字第862 號、73年台上字第2364號、77年台上字第
        2135號判例、77年度台上字第3727號判決可資參照。
      2.查共犯周孝慈因與他人發生衝突結下怨隙，心有未甘欲
        至新竹市區內尋找對方報仇洩恨，遂於95年11月9 日晚
        上某時許，邀集被告、共犯綽號「世屁」、證人林士傑
        、劉怡聖、鄧政昌、張幸涵、蔡桂林、郭志政、楊○皓
        、邸○文、衛○霖及真實姓名年籍不詳之成年男子數名
        集結後，共乘機車在新竹市區繞行尋仇一情，業據被告
        於本院審理時供稱：「（周孝慈打電話給你做何事？）
        就是周孝慈說他與別人起爭執，要我過去幫忙，就是幫
        他助陣」、「（周孝慈是否有跟你說他與誰發生何種爭
        執？）不曉的」、「（既然你都不曉得周孝慈與誰發生
        何種爭執，為何周孝慈打電話給你，你就過去幫忙助陣
        ？）那時候周孝慈好像說對方是「房中」（音譯）那邊
        的人，之前來掃我們飆車隊的頭，「房中」是對方帶頭
        的，而且他們也有打我們這一群人。周孝慈約我，我就
        跟著去」、「（為何周孝慈要找你們這個飆車隊過去？
        ）因為周孝慈知道我們飆車隊之前有與「房中」發生糾
        紛」等語（參本院卷三第123 頁），核與證人周孝慈於
        警詢、本院審理時證稱：我於95年11月9 日前數日，與
        某真實姓名年籍不詳之男子發生衝突而結下怨隙，雙方
        乃相約聚眾鬥毆之時地，我便依約前往，然卻遭對方追
        打，所以我於95年11月9 日晚上某時許，邀集黃鈞麟、
        綽號「世屁」、林士傑、劉怡聖、鄧政昌、張幸涵、蔡
        桂林、郭志政、少年楊○皓、邸○文、衛○霖及真實姓
        名年籍不詳之成年男子數名，在新竹市○○街106 號新
        竹國小附近集結，欲至新竹市區繞行尋仇等語相符（參
        本院卷二第183 頁至第184 頁、本院卷三第38頁至第39
        頁），且經證人林士傑、劉怡聖、張幸涵、蔡桂林、楊
        ○皓、邸○文、衛○霖證述屬實（參本院卷二第166 頁
        背面、第169 頁、第170 頁背面、第173 頁背面、第17
        5 頁背面、第180 頁至第181 頁、第194 頁、第197 頁
        背面），自堪認定。又現場有真實姓名年籍不詳之成年
        男子發放口罩及客觀上可對人之生命、身體構成威脅顯
        可為兇器使用之西瓜刀至少3 支等情，亦據被告及證人
        林士傑、劉怡聖供陳在卷（參本院卷二第28頁、第172
        頁、第180 頁），另證人周孝慈、劉怡聖、楊○皓、衛
        ○霖亦證稱：在集結處及途經新竹市麗池公園時，黃鈞
        麟與綽號「世屁」之人有持西瓜刀等語（參96年度偵字
        第4987號卷第74頁背面至第75頁、本院卷二第167 頁背
        面、第175 頁背面、第198 頁），則被告及共犯周孝慈
        、綽號「世屁」之人既知悉渠等聚集之目的暨渠等有攜
        帶西瓜刀，且被告對其等所為可能使人受重傷之結果亦
        有所預見，已據本院認定如前，仍執意與共犯周孝慈、
        綽號「世屁」之人集結，共乘機車在新竹市區繞行尋仇
        ，並於案發時地持西瓜刀，嗣認證人莊○楷等人即係其
        等欲尋仇之對象，即沿新竹市○○街往國立新竹高商方
        向追逐證人莊○楷等人，迨至十八尖山公園汽車立體停
        車場附近，旋由被告及共犯周孝慈、綽號「世屁」悍然
        持西瓜刀朝手無寸鐵之證人莊○楷之右手、左手臂，證
        人葉濬睿之背部、左手臂、左手肘，證人葉○彥之左手
        部等處猛力揮砍，直至查覺證人莊○楷等人非渠等欲報
        仇洩恨之對象，再返回新竹國小附近集結處後始離去，
        揆諸首開說明，足徵被告與共犯周孝慈、綽號「世屁」
        之人間顯有使人受重傷之犯意聯絡。
      3.再被告明知共犯周孝慈與他人發生衝突結下怨隙，心有
        未甘欲至新竹市區繞行尋仇，仍應共犯周孝慈之邀至新
        竹國小附近集結，又共乘機車在新竹市區繞行尋仇，復
        自新竹市立體育場假日花市附近追逐被害人至十八尖山
        公園汽車立體停車場附近，甚在案發時地均有持西瓜刀
        等使人受重傷之行為分擔，其等在合同意思範圍內各自
        分擔犯罪行為之一部，相互利用他人之行為以達其犯罪
        之目的，自應對於使人受重傷未遂之結果共同負責。
  （七）按證人之證言或共犯之陳述，縱令先後兩歧或未盡相符
        ，仍得本於審理所得心證，就其一部分認為真實予以採
        取（最高法院46年台上字第1155號判例要旨參照）。證
        人葉濬睿、葉○彥所陳，就案發當時共犯周孝慈等人究
        係先向證人葉濬睿或葉○彥揮砍？證人葉○彥遭砍傷後
        有無逃跑之情節先後陳述或稍有差異等情，惟此容因案
        發於瞬間情況緊迫未及完整目擊或所處位置角度視線障
        礙所致，或因案發時相關當事人均處於動態移動中，且
        在緊急狀況下，證人葉濬睿、葉○彥所視時、點不一之
        結果，抑或因案發時情況混亂，迨於調查、審理時無法
        明確記憶，復酌以案發現場混亂，歷程迅速而緊張，各
        人事後回憶瞬間發生之事故，就枝節末微細處本難盡同
        。另證人張幸涵、蔡桂林、郭志政所陳，就案發當時其
        等三人究係於何時地與共犯周孝慈等人集結？共犯周孝
        慈等人有無攜帶棍棒之情節先後陳述或稍有差異等情，
        然證人郭志政未曾因本案受新竹市警察局第二分局詢問
        ，遲於100 年3 月9 日本院審理時，始以證人身分到庭
        應訊，離案發時間已有四年餘，又證人張幸涵、蔡桂林
        於警詢時已多次自承為不實陳述等情，有其等警詢筆錄
        在卷可考（96年度偵字第4987號卷第53頁至第60頁、第
        63頁至第71頁），而其等之陳述內容，亦有致自己與被
        告同受刑事追訴或處罰之風險，則其等基於卸責目的，
        相互間刻意掩護避卸，亦屬事理之常，在各人多有隱瞞
        堅不吐實，除已釐清之歷程如事實欄所載外，其餘尚難
        逐一確認，因被告與共犯周孝慈、綽號「世屁」之人，
        均基於使人受重傷之不確定故意之犯意聯絡及行為分擔
        ，而為上開犯行，自不因此而影響被告之刑事責任，併
        此敘明。
  （八）雖辯護人為被告利益辯護稱：依證人林士傑證述內容以
        觀，證人林士傑與被告共乘之機車僅至新竹市○○街右
        轉該街5 巷之斜坡一半處，並未騎乘至十八尖山公園汽
        車立體停車場附近，是被告顯未持西瓜刀揮砍被害人云
        云，經查：證人林士傑於100 年2 月23日本院審理時先
        證稱：「（你們一路從十八尖山入口上山後，是否有人
        拿刀砍人？）我沒有看到，因為我沒有上去」等語（參
        本院卷二第181 頁背面）；於100 年3 月9 日本院審理
        時改稱：我與黃鈞麟僅至新竹市○○街右轉該街5 巷之
        斜坡一半處等語（參本院卷三第52頁），是證人林士傑
        前後陳述不一，足徵其證詞是否可採，已非無疑。又證
        人莊○楷騎乘機車往十八尖山公園汽車立體停車場上山
        方向逃跑，因前方禁止車輛通行，便迴轉下山朝十八尖
        山公園汽車立體停車場方向騎乘，在十八尖山公園汽車
        立體停車場對面登山步道出入口洗手台附近，適與證人
        劉怡聖、鄧政昌共乘之機車發生對撞，致證人莊○楷所
        騎乘之機車倒地等情，已據本院認定如前，再被告於本
        院審理時亦供稱其有目睹上情等語（參本院卷一第221
        頁），益徵證人林士傑與被告共乘之機車確有騎乘至十
        八尖山公園汽車立體停車場對面登山步道出入口洗手台
        附近，是證人林士傑上揭證述尚難作為有利於被告之認
        定。
  （九）此外，復有馬偕紀念醫院新竹分院98年2 月10日、98年
        3 月3 日乙種診斷證明書、車號查詢重型機車車籍資料
        各1 紙、新竹市警察局第二分局99年7 月2 日竹市警二
        分偵字第0990013048號函暨檢附之食品路假日花市及十
        八尖山週遭相關位置圖、照片、新竹市消防局100 年3
        月1 日局消勤字第1000001644號函暨檢附之救護紀錄表
        、工作紀錄簿、新竹市警察局100 年3 月2 日竹市警勤
        字第1000007640號函暨檢附之受理110 報案紀錄單各1
        份、案發現場照片8 張、車牌號碼JK-2153 號自用小客
        車照片6 張在卷可資佐證（參96年度偵字第4987號卷第
        102 頁至第104 頁、97年度偵字第6247號卷第29頁、第
        34頁、本院卷一第14頁、本院卷二第51頁至第65頁、第
        281 頁至第283 頁、第288 頁至第290 頁、本院卷三第
        34頁、第66頁至第68頁）。綜上，本案事證明確，被告
        犯行堪以認定，應予依法論科。
  二、論罪科刑：
  （一）核被告黃鈞麟所為，係犯刑法第278 條第3 項、第1 項
        重傷未遂罪。又被告及共犯周孝慈、綽號「世屁」之人
        持西瓜刀朝證人莊○楷、葉濬睿各揮砍3 下之行為，時
        間緊接、地點相同，且各係基於一個使人受重傷犯意所
        為之多次行為，各侵害一個法益，應為接續犯，屬單純
        一罪。再被告及共犯周孝慈、綽號「世屁」之人，於同
        一時地持西瓜刀朝告訴人莊○楷、葉濬睿、葉○彥3 人
        揮砍，同時侵害彼3 人之法益，係一行為觸犯相同罪名
        之同種想像競合犯，應依刑法第55條規定，從一重處斷
        。公訴意旨雖認被告上揭犯行係犯刑法第271 條第2 項
        、第1 項之殺人未遂罪，惟依上開所述，被告係基於使
        人受重傷之不確定故意而為，並無致人於死之殺人犯意
        ，而告訴人莊○楷、葉濬睿、葉○彥所受之傷害尚未達
        於毀敗或嚴重減損一肢機能之傷害，則被告應係犯重傷
        未遂罪，公訴意旨所認，容有誤會，然其社會基本事實
        同一，爰依刑事訴訟法第300 條之規定，變更應適用之
        法條。
  （二）被告與共犯周孝慈、綽號「世屁」之人，就使人受重傷
        未遂之犯行，有犯意聯絡及行為分擔，應論以共同正犯
        。
  （三）按兒童及少年福利法第70條第1 項規定：「成年人教唆
        、幫助或利用兒童及少年犯罪或與之共同實施犯罪或故
        意對其犯罪者，加重其刑至2 分之1 。但各該罪就被害
        人係兒童及少年已定有特別處罰規定者，不在此限」，
        查被害人莊○楷、葉○彥為12歲以上未滿18歲之少年，
        業經被害人莊○楷、葉○彥到庭證陳在卷（參本院卷二
        第149 頁、第157 頁），而被告係成年人，亦有其年籍
        資料在卷可查，是以被告對少年莊○楷、葉○彥為使人
        受重傷未遂之行為，應依兒童及少年福利法第70條第1
        項前段加重其刑。又本案無證據證明綽號「世屁」之人
        係未滿18歲之人，應從有利於被告之認定，認非未滿18
        歲之少年，附此敘明。另被告已著手於使人受重傷行為
        之實行，惟未生重傷害之結果，其犯罪尚屬未遂，屬未
        遂犯，爰依刑法第25條第2 項之規定減輕其刑。被告有
        上開刑之加重及減輕情形，應先加後減之。
  （四）爰審酌被告僅因共犯周孝慈與他人發生衝突結下怨隙，
        竟不思以正途排解，率因共犯周孝慈之邀，即與共犯綽
        號「世屁」及10餘名男子集結，共乘機車在新竹市區繞
        行尋仇，並有持西瓜刀暨追逐告訴人之行為，甚因認告
        訴人即係其等欲尋仇之對象，無視告訴人可能因此受有
        重傷害，基於縱發生此情亦不違反渠等本意之使人受重
        傷之不確定故意，猶與共犯周孝慈、綽號「世屁」之人
        持西瓜刀揮砍告訴人，雖未至發生重傷害結果，但告訴
        人仍受有前揭非輕之傷勢。又觀諸告訴人上開馬偕紀念
        醫院新竹分院相關病歷影本、乙種診斷證明書之記載，
        告訴人莊○楷、葉濬睿分別住院治療15日、9 日，住院
        期間接受肌腱韌帶修補手術及神經修補顯微手術、開放
        性復位及骨釘內固定、清創及修補手術等情，告訴人身
        體及精神上所受之嚴重痛苦實不言可喻，而被告及共犯
        周孝慈、綽號「世屁」之人，乃係持西瓜刀猛力揮砍告
        訴人，其行兇手段殘苛且兇狠，倘稍一不幸誤中告訴人
        重要部位或告訴人未即時赴醫治療，亦顯將危及告訴人
        之性命，演變成社會之重大公安事件，惡化一般民眾對
        於自身安全受有保障之信任感，被告所為自應受有相當
        程度之刑事非難，另參酌其犯後坦承部分犯行，於100
        年1 月26日與告訴人莊○楷達成和解，並已賠償告訴人
        莊○楷新臺幣（下同）5 萬元，告訴人葉濬睿6,000 元
        ，而告訴人莊○楷、葉濬睿、葉○彥均已具狀撤回告訴
        等情，有本院100 年度竹調字第31號調解筆錄1 份、撤
        回告訴狀3 份、本院公務電話紀錄表1 紙在卷足考（參
        97年度偵字第6247號卷第28頁、本院卷二第105 頁至第
        106 頁、本院卷三第129 頁至第132 頁、第137 頁），
        並兼衡被告就本案犯行之分工角色及支配程度，暨其犯
        罪之目的、手段、家庭生活狀況、品行、智識程度等一
        切情狀，量處如主文所示之刑，以資懲儆。
  （五）按供犯罪所用或犯罪預備之物，以屬於犯罪行為人者為
        限，得沒收之，刑法第38條第1 項第2 款、第3 項定有
        明文。又共同正犯因相互間利用他方之行為，以遂行其
        犯意之實現，本於責任共同之原則，有關從刑之沒收部
        分，雖他共同正犯所有供犯罪所用及因犯罪所得之物，
        亦應於其本身所處主刑之後，併為沒收之諭知（最高法
        院89年度台上6946號判決意旨參照）。被告及共犯持以
        揮砍告訴人所用之西瓜刀3 支，尚非違禁物，又被告及
        共犯均否認為其等所有，且無證據證明係被告及共犯所
        有之物，復未扣案，為免日後執行困難，爰不予宣告沒
        收。
據上論斷，應依刑事訴訟法第299 條第1 項前段、第300 條，刑
法第278 條第3 項、第1 項、第25條第2 項、第28條、第55條，
兒童及少年福利法第70條第1 項前段，判決如主文。
本案經檢察官趙佳儀到庭執行職務。
中　　華　　民　　國　100 　　年　　4 　　月　　27　　日
                  刑事第二庭  審判長法　官  賴淑敏
                                    法  官  楊數盈
                                    法  官  王子謙
以上正本證明與原本無異。
如不服本判決應於收受本判決後10日內向本院提出上訴書狀，上
訴書狀應敘述具體理由。上訴書狀未敘述上訴理由者，應於上訴
期間屆滿後20日內補提理由書狀於本院( 均須按他造當事人之人
數附繕本 )「切勿逕送上級法院」。
中　　華　　民　　國　 100　　年　　4 　　月　　27　　日
                                    書記官  陳弘明
附錄本案論罪科刑法條全文：
刑法第278 條
使人受重傷者，處五年以上十二年以下有期徒刑。
犯前項之罪因而致人於死者，處無期徒刑或七年以上有期徒刑。
第一項之未遂犯罰之。
